【裁判字號】    97,財管,117
【裁判日期】    980112
【裁判案由】    指定遺產管理人
【裁判全文】
臺灣臺中地方法院民事裁定             97年度財管字第117號
聲  請  人  乙○○
代  理  人  廖健智律師
複代理人    張智翔律師
受  選任人  陳金村律師
上列聲請人聲請為被繼承人甲○○指定遺產管理人事件，本院裁
定如下：
    主      文
選任陳金村律師為被繼承人甲○○（男、民國前六年三月十三日
生、生前最後住所：台中縣龍井鄉○○路二二三號、於民國五十
二年三月三十一日死亡）之遺產管理人。
聲請程序費用由被繼承人甲○○之遺產負擔。
    理  由
一、按繼承開始時，繼承人有無不明，而無親屬會議或親屬會議
    未於一個月內選定遺產管理人者，利害關係人得聲請法院選
    任遺產管理人；又先順序繼承人均拋棄其繼承時由次順序之
    繼承人繼承，其次順序繼承人有無不明或第四順序之繼承人
    均拋棄其繼承者，準用關於無人承認繼承之規定，民法第11
    78條第2項、第1176條第6項分別定有明文。次按遺產管理人
    之設，旨在管理保存及清算遺產，以免遺產散失，是以遺產
    管理人具有相當之公益色彩；另選任遺產管理人，除慮及管
    理遺產之公平性外，尚須考慮其適切性，亦即可對其遺產、
    遺債之情形瞭解較深，或具法律、會計等專業能力，復與遺
    債債權人無利害共同關係而得忠誠處理者，優先選任為宜；
    又法院選任之遺產管理人，除係律師依律師法第22條規定，
    非經釋明有正當理由，不得辭任外，得不接受法院所命職務
    （最高法院88年度台上字第354號判決意旨參照）。
二、本件聲請意旨略以：被繼承人甲○○（男、民國前6年3月13
    日生、生前最後住所：台中縣龍井鄉○○路223號）於52年3
    月31日死亡，且其是否有應繼承之人不明，而其親屬會議亦
    未於法定期間內選定遺產管理人，致聲請人與其他土地共有
    人無法對共有土地 (坐落台中縣龍井鄉○○○段水師寮小段
    第26地號)行使權利。聲請人為土地共有人之一，基於利害
    關係人地位，爰依法聲請為被繼承人選任遺產管理人等語，
    並提出土地登記謄本影本1件、除戶謄本1件為證。
三、本院查：聲請人主張其與被繼承人同為上開土地之共有人，
    被繼承人死亡後其是否仍有應繼承之人不明，而其親屬會議
    未於法定期間內選定遺產管理人等事實，業據聲請人提出前
    揭書證在卷可稽，從而聲請人聲請選任被繼承人之遺產管理
    人，揆諸前揭法條規定，為有理由，應予准許。其次，本院
    於97年11月28日訊問時徵得聲請人同意後，函請社團法人台
    中律師公會推薦有意願擔任本件遺產管理人之人選，經該公
    會推薦由陳金村律師擔任本案遺產管理人，此有該律師公會
    97年12月24日中律謙三字第97574號函暨所附該律師基本資
    料表1件附卷可稽，而陳律師為執業律師，非但具有專業知
    識及能力，且與被繼承人所遺遺產間無利害關係，若由其擔
    任本事件之遺產管理人，定能秉持其專業倫理擔當此具公益
    性質之職務，並順利達成管理保存及清算遺產之任務。執此
    ，本院認為由其擔任被繼承人之遺產管理人，應屬妥適，爰
    選任之。
四、依非訟事件法第157條，裁定如主文。
中    華    民    國    98    年    1     月    12    日
                  家事法庭  司法事務官  蔡伊萍
以上正本係照原本作成。
如不服本件裁定，得於裁定書送達之翌日起10日內，以書狀敘述
理由，向本庭提起抗告。並應繳納抗告費新台幣一千元。
中    華    民    國    98    年    1     月    12    日
                                書記官  曾惠雅


司法院資訊處製作；財團法人民間司法改革基金會備份。
